臺灣士林地方法院刑事判決
111年度審易字第755號
公  訴  人  臺灣士林地方檢察署檢察官
被      告  李佳霖


上列被告因竊盜案件，經檢察官提起公訴（111年度偵字第2788
、2875號），本院因被告於準備程序就被訴事實均為有罪之陳述
，裁定進行簡式審判程序並判決如下：
    主  文
李佳霖共同犯：
一、毀越門扇竊盜罪，處有期徒刑捌月。未扣案之犯罪所得現金
    新臺幣貳佰元沒收，於全部或一部不能沒收或不宜執行沒收
    時，追徵其價額。
二、無故侵入建築物罪，處有期徒刑叁月，如易科罰金，以新臺
    幣壹仟元折算壹日。
三、毀損他人物品罪，處有期徒刑肆月，如易科罰金，以新臺幣
    壹仟元折算壹日。
四、踰越窗戶竊盜罪，處有期徒刑捌月。　　
前開所示各罪所處之刑，不得易科罰金部分應執行有期徒刑壹年
；得易科罰金部分應執行有期徒刑伍月，如易科罰金，以新臺幣
壹仟元折算壹日。　　
    事實及理由
一、按簡式審判程序之證據調查，不受第159條第1項之限制，刑
    事訴訟法第273條之2定有明文，是於行簡式審判程序之案件
    ，被告以外之人於審判外之陳述，除有其他不得作為證據之
    法定事由外，應認具有證據能力。本件所援引被告李佳霖以
    外之人於審判外之陳述，因本案採行簡式審判程序，復無其
    他不得作為證據之法定事由，依上說明，應認均有證據能力
    。
二、本件事實及證據，除均引用檢察官起訴書之記載（如附件）
    外，更正及補充如下：
　㈠事實部分：檢察官起訴書犯罪事實欄一㈠第5行關於「香油錢
    新臺幣（下同）數百元」之記載，應更正為「香油錢新臺幣
    （下同）200元」。　
　㈡證據部分補充：被告李佳霖於審判中之自白（見本院卷第60
    、64、65頁）。
三、論罪科刑：
  ㈠按刑法第321條第1項第2款所謂之「門扇」係指門戶、窗扇等
    阻隔出入之設備而言；而所謂「其他安全設備」係指門扇牆
    垣以外，依社會通常觀念足認防盜之一切設備而言，如門鎖
    、窗戶、天窗等（最高法院55年度台上字第547號、78年度
    台上字第4418號等判決參照）；而本款所稱之「毀越」，指
    毀壞與踰越二種情形，所謂「毀」係指毀壞，而所謂「越」
    則指越入、超越或踰越而言，祇要毀壞、踰越或超越門扇、
    安全設備之行為使該門扇、安全設備喪失防閑作用，即該當
    於前揭規定之要件（最高法院73年度台上字第3398號、78年
    度台上字第4418號、77年度台上字第1130號等判決參照）。
    本件被告李佳霖供承：伊於起訴書犯罪事實欄一㈠部分，係
    先用石頭把門鎖撬開，再入內行竊（見偵2788卷第113至115
    頁）、伊於起訴書犯罪事實欄一㈡部分，係把廟上面木製福
    字拆掉，然後從氣窗爬進去（偵2875卷第195頁）等語明確
    ，核與卷附案發現場照片（見偵2788卷第75頁，偵2875卷第
    115頁）所示門鎖遭破壞、門上氣窗福字遭拆等情節相符，
    可認被告確係分別為毀越門扇竊盜及踰越窗戶竊盜之行為無
    訛。
　㈡又所謂毀棄，係指根本毀滅物之存在；所謂損壞，則指損傷
    破壞物體，而改變物之外形，使其功能、效用全部或一部喪
    失；所謂致令不堪用，乃係行為人以毀棄、損壞以外之其他
    方法，雖未毀損原物，然業使其物之功能、效用全部或一部
    喪失。本件被告於起訴書犯罪事實欄一㈠部分，基於毀損之
    犯意聯絡，將監視器拔除並棄置，當屬損壞他人之物無疑，
    且足以生損害於告訴人劉啟旭。
　㈢再按刑法第306條第1項所保護之客體包括「住宅」、「建築
    物」、「附連圍繞之土地」及「船艦」，所謂「建築物」係
    指住宅以外，定著於土地上之工作物，而上有屋頂，周有門
    壁，足以蔽風雨通出入，並適於起居者而言，如機關之辦公
    室、學校、工廠、倉庫等，現有人使用即可，至其是否現有
    人居住則非所問。本件被告於起訴書犯罪事實欄一㈠部分，
    在凌晨之非開放時間，未經許可擅自侵入大稻埕延平宮，自
    屬侵入行為，又上開宮廟固非供人居住之住宅，惟依上說明
    ，被告未經許可，亦無正當理由，擅自進入系爭宮廟，仍屬
    無故侵入建築物行為至明。
  ㈣是核被告於起訴書犯罪事實欄一㈠部分所為，係犯刑法第321
    條第1項第2款之毀越門扇竊盜罪、同法第306條第1項之無故
    侵入建築物罪，及同法第354條之毀損他人物品罪。其於起
    訴書犯罪事實欄一㈡部分所為，則係犯刑法第321條第1項第2
    款之踰越窗戶竊盜罪。被告與鄭仲傑（由檢察官另案偵辦中
    ）間就上開犯行，均有犯意聯絡及行為分擔，為共同正犯。
    又被告所犯上開各該罪行，犯意各別，行為互殊，應予分論
    併罰。
  ㈤爰以行為人之責任為基礎，並審酌被告不思正當工作以獲取
    財物，反以竊盜手段不勞而獲，並破壞他人門鎖，侵入他人
    建築物，侵害居所安寧，甚且將他人監視器拔除丟棄，造成
    財損，其觀念偏差，有待矯治，併衡酌其所竊取財物之價值
    ，及被告犯後坦認全部犯行之態度，惟未能與告訴人等達成
    和解，部分竊盜贓物已分別返還告訴人劉啟旭、陳玉珍，及
    斟酌其前有多次犯罪科刑紀錄之素行，有臺灣高等法院被告
    前案紀錄表可考，與其自陳高工畢業之智識程度、未婚，目
    前待業，住在朋友家之家庭經濟及生活狀況，暨其犯罪之動
    機、目的、手段等一切情狀，分別量處如主文所示之刑，資
    為懲儆。再就前揭對被告所量處之各該宣告刑，本於罪責相
    當性之要求，綜合判斷其整體犯罪之非難評價、各行為彼此
    間之偶發性、各行為所侵害法益之專屬性或同一性，及斟酌
    其犯罪行為之不法與罪責程度、對其施以矯正之必要性，分
    別就不得易科罰金部分，及得易科罰金部分，各定其應執行
    之刑如主文所示，併就得易科罰金部分，諭知易科罰金之折
    算標準。
四、關於沒收部分：
  ㈠按犯罪所得，屬於犯罪行為人者，沒收之；犯罪所得之沒收
    ，於全部或一部不能沒收或不宜執行沒收時，追徵其價額，
    刑法第38條之1第1項前段、第3項固有明文。又共同正犯犯
    罪所得之沒收、追徵，應就各人所分得之數為之。所謂各人
    「所分得」之數，係指各人「對犯罪所得有事實上之處分權
    限」而言。因此，若共同正犯各成員內部間，對於犯罪所得
    分配明確時，應依各人實際所得宣告沒收；若共同正犯對犯
    罪所得無處分權限，與其他成員亦無事實上之共同處分權限
    者，自不予諭知沒收；然若共同正犯對於犯罪所得享有共同
    處分權限時，如彼此間分配狀況未臻具體或明確，自應負共
    同沒收之責。所稱負共同沒收之責，參照民法第271條「數
    人負同一債務，而其給付可分者，除法律另有規定或契約另
    有訂定外，應各平均分擔之」、民事訴訟法第85條第1項前
    段「共同訴訟人，按其人數，平均分擔訴訟費用」等規定之
    法理，即係平均分擔之意。又共同正犯各人有無犯罪所得、
    所得數額各若干、對犯罪所得有無處分權等，因非犯罪事實
    有無之認定，不適用嚴格證明法則，事實審法院得視具體個
    案之實際情形，綜合卷證資料及調查結果，依自由證明程序
    釋明其合理之依據而為認定（最高法院106年度台上字第311
    1號判決參照）。
　㈡本件被告李佳霖於起訴書犯罪事實欄一㈠部分竊盜所得之求財
    手環8組，及其於起訴書犯罪事實欄一㈡部分竊盜所得如起訴
    書附表所示之財物，均屬被告各該竊盜犯罪所得，既已分別
    經告訴人劉啟旭、陳玉珍依法領回，而實際合法發還被害人
    ，此有贓物認領保管單2份（見偵2788卷第87頁，偵2875卷
    第111頁）附卷可按，此部分犯罪所得即應依刑法第38條之1
    第5項之規定，均不予宣告沒收或追徵。
　㈢至被告於起訴書犯罪事實欄一㈠部分竊盜所得之香油錢，據其
    於準備程序供稱：香油錢都是零錢，大概一、二百元，沒有
    超過二百（見本院卷第60頁）等語，由此估算認定被告此部
    分所竊得之香油錢為200元，又依被告於警詢供承：香油錢
    我拿去買吃的花掉了（見偵2788卷第12頁）等語，可見該共
    同竊得之香油錢乃分由被告取得而具事實上處分權限，故該
    200元即屬被告本案犯罪所得，既未扣案且無實際合法發還
    或賠償告訴人之情形，自應依刑法第38條之1第1項前段之規
    定，宣告沒收此部分犯罪所得，併依同條第3項之規定，諭
    知於全部或一部不能沒收或不宜執行沒收時，追徵其價額。
    　　
據上論結，應依刑事訴訟法第273條之1第1項、第284條之1、第2
99條第1項前段、第310條之2、第454條，刑法第321條第1項第2
款、第306條第1項、第354條、第28條、第41條第1項、第51條第
5款、第38條之1第1項前段、第3項、第5項，刑法施行法第1條之
1第1項，判決如主文。
本案經檢察官曾揚嶺提起公訴，檢察官江玟萱到庭執行職務。
中　　華　　民　　國　　111 　年　　7 　　月　　28　　日
                  刑事第九庭法  官  李冠宜
以上正本證明與原本無異。　
如不服本判決，非對於刑事訴訟之判決有上訴時不得上訴，並應
於收受送達後20日內向本院提出上訴書狀，並應敘述具體理由。
其未敘述上訴理由者，應於上訴期間屆滿後20日內向本院補提理
由書（均須按他造當事人之人數附繕本）「切勿逕送上級法院」
。
因疫情而遲誤不變期間，得向法院聲請回復原狀。　　
                            書記官  杜依玹
中　　華　　民　　國　　111 　年　　7 　　月　　29　　日
附錄：本案論罪科刑法條全文
中華民國刑法第321條
犯前條第1項、第2項之罪而有下列情形之一者，處6月以上5年以
下有期徒刑，得併科50萬元以下罰金：
一、侵入住宅或有人居住之建築物、船艦或隱匿其內而犯之。
二、毀越門窗、牆垣或其他安全設備而犯之。
三、攜帶兇器而犯之。
四、結夥三人以上而犯之。
五、乘火災、水災或其他災害之際而犯之。
六、在車站、港埠、航空站或其他供水、陸、空公眾運輸之舟、
    車、航空機內而犯之。
前項之未遂犯罰之。
中華民國刑法第306條
無故侵入他人住宅、建築物或附連圍繞之土地或船艦者，處1年
以下有期徒刑、拘役或9千元以下罰金。
無故隱匿其內，或受退去之要求而仍留滯者，亦同。
中華民國刑法第354條
毀棄、損壞前二條以外之他人之物或致令不堪用，足以生損害於
公眾或他人者，處2年以下有期徒刑、拘役或1萬5千元以下罰金
。